【裁判字號】    92,上,191
【裁判日期】    920528
【裁判案由】    損害賠償
【裁判全文】
臺灣高等法院民事判決                              九十二年度上字第一九一號
     上  訴  人  甲○○
     訴訟代理人  葉天昱律師
     被  上訴人  慶豐商業銀行股份有限公司
     法定代理人  黃世惠
     訴訟代理人  李宜光律師
右當事人間損害賠償事件，上訴人對於中華民國九十一年十一月十二日臺灣臺北地方
法院九十一年度訴字第三八五六號第一審判決提起上訴，本院判決如左：
    主      文
上訴駁回。
第二審訴訟費用由上訴人負擔。
    事      實
甲、上訴人方面：
壹、聲明：
一、原判決廢棄。
二、被上訴人應給付上訴人新台幣（下同）二百十三萬五千元，及自民國九十一年六
    月五日起至清償日止，按年息百分之五計算之利息。
三、請准供擔保宣告假執行。
貳、陳述：除與原判決記載相同者外，補稱略以：
一、上訴人八十八年九月十五日於被上訴人銀行南投分行設立有帳號為Ｚ00000
    00000000之活期儲蓄存款帳戶，九十一年二月六日之存款餘額有二百十
    三萬六千二百零五元。惟因被上訴人銀行提供之「語音系統查詢服務及同戶名轉
    帳功能服務」管理上之不當，致發生第三人假冒上訴人名義，於被上訴人士林銀
    行開立存款帳戶；又因上開「語音系統查詢服務及同戶名轉帳功能服務」之設計
    上瑕疵，致發生第三人將上訴人於被上訴人「南投分行」前揭帳戶內之存款二百
    十三萬五千元轉匯至被上訴人「士林分行不詳同名帳戶」，該筆存款嗣遭第三人
    領走。事件發生後，上訴人多次向被上訴人交涉，並以書面向行政院財政部金融
    局陳情，嗣更以九十一年五月二十四日新竹東門郵局第一一四號存證信函催告被
    上訴人返還上開消費寄託存款，惟均未獲置理。故依兩造間之消費寄託契約訴請
    被上訴人返還遭第三人盜領之二百十三萬五千元存款，並結計利息；倘認兩造間
    之消費寄託關係已不存在，則主張依消費者保護法第七條第一項、第三項、民法
    第一百八十四條後段、第二百二十七條及第二百二十六條之規定，訴請被上訴人
    賠償損害。
    (一)關於依消費寄託契約請求返還消費寄託物及利息：
      上訴人於被上訴人銀行南投分行設立帳號為Ｚ0000000000000之
      活期儲蓄存款帳戶，兩造即成立消費寄託關係。依銀行法第七條規定，上訴人
      有隨時請求返還消費寄託物之權利，被上訴人即有依上訴人請求支付存款之義
      務，凡非依存褶或依約定方式提取存款之行為，均應不生清償效果。本件被上
      訴人未依存款人之約定，將存款轉匯於「非本人」帳戶之情形，核與前揭規定
      不符，自不生清償效果。上訴人既已限期催告給付，而被上訴人未於限期內支
      付，自應負給付遲延責任，爰一併請求依法定利率計算之遲延利息。
    (二)關於依消費者保護法請求損害賠償：
      按消費寄託關係，依民法第六百零二條第一項後段規定，準用關於消費借貸之
      規定。又金融機關吸收一般大眾之存款，並對一般大眾放款以賺取利息差價及
      手續費為營業，其營業性質核係「消費行為」，應有消費者保護法第七條第一
      項關於「提供服務之企業經營者應確保其提供之服務無安全上之危險」之法定
      責任。經查，關於電子銀行業務及轉帳業務服務，各銀行大皆設有「轉入帳戶
      威脅，惟被上訴人就「本人戶」之轉入業務，並未有前述「特別事先指定」之
      安全措施，僅略以「本項業務轉出帳戶限為：：存款，立約人於  貴行開立之
      帳戶均可為轉入帳戶（亦即無須「特別事先指定」即可轉入）」，此有被上訴
      人製作之存款相關服務性業務申請書暨約定書第二條款第１點約定可稽。由於
      被上訴人前述金融業務產品設計上之瑕疵，以致於當第三人冒用本人名義虛偽
      開設本人「不知」之本人帳戶時，即有遭第三人藉由被上訴人前揭「語音轉帳
      服務設計上之瑕疵」盜領之危險。就存款戶信賴銀行管理能力、服務業務之產
      品設計應已有可信賴之安全度而言，被上訴人前揭業務設計上之瑕疵，已使存
      款戶陷於受有轉帳安全之危險，應認欠缺前揭消費者保護法第七條第一項之法
      定責任，其因而致上訴人受有二百十三萬五千元之存款損害，自應依消費者保
      護法第七條第一項、第三項規定，賠償上訴人所受損害。
    (三)關於依民法第一百八十四條後段請求損害賠償：
      按消費者保護法第七條第一項規定依同法第一條立法目的以觀，應可認為係保
      護他人之法律。從而，如前所述，被上訴人就「語音轉帳服務之設計」欠缺消
      費者保護法第七條第一項之法定責任，即屬違反保護他人之法律，其因而造成
      上訴人之損害，上訴人自得依民法第一百八十四條後段規定，訴請被上訴人賠
      償。
    (四)關於依民法第二百二十七條、第二百二十六條請求損害賠償：
      按不完全給付之概念，除包括瑕疵給付外，亦包括加害給付。如前所述，上訴
      人設於被上訴人銀行南投分行Ｚ0000000000000帳戶內之存款，
      因被上訴人前揭管理上之不當及語音轉帳服務設計上之瑕疵，致「陷於受有轉
      帳安全上之危險」，應認被上訴人對上訴人給付之該項服務，為加害給付。上
      訴人既因該加害給付受有二百十三萬五千元之損害，且無法依被上訴人銀行一
      般作業規定正常領取存款，即應認被上訴人就上開存款已有給付不能之情事，
      就上訴人所受損害應負賠償責任。
二、原判決以被上訴人士林分行於第三人之士林帳戶開戶時，曾依財政部八十九年三
    月二十七日台財融字第八九七Ｏ八七七五號函示意旨，透過財團法人金融聯合徵
    信中心之網站至內政部戶役政為民服務公用資枓庫網站，查詢上訴人
    紀錄為「請領紀錄正確」為據，認定被上訴人銀行士林分行以上訴人名義設立之
    帳戶，為上訴人所開立之帳戶，進而認為被上訴人已依債之本旨有效清償。惟查
    ，內政部戶役政為民服務公用資料庫網站提供之查詢
    請領紀錄」之訊息，此項訊息僅可確知「有領取
    否遭偽造、變造，並不會登載於內政部戶役政為民服務公用資料庫網站。從而，
    前項查詢，是否即可確定交易對象之身分？殊非無疑。
三、關於兩造約定「語音系統查詢服務及同戶名轉帳功能服務」之爭點：
    (一)所謂「同戶名轉帳功能服務」，依據兩造簽訂之存款相關服務性業務申請書暨
      約定書第二欄語音系統服務、第二點勾選欄所示：「立約人（指上訴人）於
      貴行（指被上訴人）開立之立約人本人帳戶」之記載，其中「立約人本人帳戶
      」係指「上訴人本人，於被上訴人銀行以本人名義開立之帳戶」，而不包括第
      三人以第三人名義或冒用本人名義於被上訴人銀行開立之帳戶。故第三人以第
      三人名義或冒用本人名義於被上訴人銀行設立之帳戶，當然非兩造約定之服務
      範圍。
    (二)上訴人使用帳戶及密碼，依約定應自行負責之範圍：
      按兩造約定之「語音系統查詢服務及同戶名轉帳功能服務」，約定服務之範圍
      僅限於「語音系統查詢服務」及「語音系統同戶名轉帳功能服務」兩項，則凡
      逾越前揭「語音系統查詢服務」及「語音系統同戶名轉帳功能服務」之事項，
      均非屬約定範圍之事項，就上訴人而言係屬不被允許之事項，就被上訴人銀行
      而言係屬不應同意之事項。本件「將存款轉帳至第三人帳戶」，依上開說明，
      即屬「上訴人不被允許」且「被上訴人不應同意」之事項，既非屬「約定範圍
      所發生之事項」，即非上訴人依「約定」應自行負責之範圍，自應由逾越之一
      方負責。
    (三)上訴人使用帳戶及密碼之方法，就上訴人「親自使用」與「委託他人使用」有
      無不同：
      就民法「委任」、「代理」與「使者」之角度觀察，無論係親自使用、委任他
      人代理使用、指揮他人之手使用，均為「上訴人本人使用」。惟依前揭說明，
      兩造間之約定二、７所指「貴行對於憑語音密碼使用語音系統之各項服務，均
      認定係立約人所為之有效指示」，其意義應僅止於上訴人依約定以帳戶及密碼
      使用「語音系統查詢服務」及「語音系統同戶名轉帳功能服務」時，始認無論
      係親自使用或委任他人使用、由他人代理使用、指揮他人之手使用，均係立約
      人所為之有效指示。至於非約定範圍之事項，如「將存款轉帳至第三人帳戶」
      ，則非可認係上訴人有效之指示。
    (四)被上訴人「定型化契約」內所為不利益於存款戶之「文字」，不應由存款戶承
      受其不利益：
      1.基於意思表示一致之原理，「約定有效範圍既為查詢及同戶名轉帳功能服務
        」，則與該約定目的無關之「文字」即不應認為有意思表示之合致。
      2.基於「定型化契約係被上訴人製作，被上訴人不得藉此免除自己責任」之公
        平原則，凡出現於「定型化契約之文字而不利益相對人者」，應認該記載對
        相對人無效。
      3.承上意旨，被上訴人製作之「定型化契約」既將不確定之風險轉嫁給一般存
        款大眾，復與「約定有效範圍之查詢及同戶名轉帳功能服務」不符，應認該
        項「不利益於上訴人之文字」對上訴人不生效力。
四、兩造間簽訂之「慶豐商業銀行存款相關服務性業務申請書暨約定書」之效力範圍
    ，應限於兩造真實約定關係：
    (一)前揭約定所謂之「本人帳戶」，應僅限於「本人」與「銀行」約定之帳戶。換
      言之，凡第三人以該第三人名義，或以「與本人姓名相同」之名義與銀行約定
      之帳戶，均非前揭約定書所示之「本人帳戶」，則該約定書所示之相關約定，
      其效力亦僅存於兩造間之約定範圍內。
    (二)被上訴人就「士林分行存在與上訴人姓名相同之帳戶，該帳戶並非上訴人與被
      上訴人間約定設立之帳戶」乙節，已自認是實，則依前揭說明及原法院八十四
      年度重訴字第一四八七號、台灣桃園地方法院八十四年度桃簡字第五三四號判
      決意旨，均認被冒名之被害人與銀行間不成立約定關係。
    (三)據上論結，將上訴人「存款」自被上訴人銀行南投分行轉帳入士林分行之該筆
      交易，及第三人自士林分行提領款項之交易，均非屬上訴人與被上訴人間之有
      效交易，對上訴人當然不發生清償效力。準此，上訴人對被上訴人主張反還消
      費寄託物（存款）及利息，即非無理由。
五、被上訴人就左列事實，不得主張免責：
    (一)第三人冒用他人名義開立帳戶：
      被上訴人就第三人冒用名義開戶一節，固執「無法以肉眼辨識偽造之
      文件」為辯解。然倘係單純的開戶及提領款行為，或可執此理由辯解，蓋無論
      開戶、提領款項均僅發生於真正開戶人與銀行間之互動，雖或有人別錯誤問題
      然不發生侵害第三人或其他存款戶權益之問題。但於開始提供語音轉帳功能服
      務時，倘銀行無法確實有效阻止冒名開戶之情形者，則勢將使存款人有遭受損
      害之虞。本件被上訴人既無法「有效阻止冒名開戶之情形」發生，復未就語音
      轉帳功能存在之風險做好「防範措施」，即應認被上訴人遭第三人冒用他人名
      義開立帳戶，於存款戶權益遭受侵害時，不得主張免責。
    (二)語音轉帳功能，排除「本人戶」帳號應事先約定：
      按語音轉帳功能，無法分辨「第三人冒用他人名義開立之帳戶」，既為被上訴
      人既知之事實，則被上訴人就語音轉帳功能存在之風險，即有設計做好「防範
      措施」之義務。故被上訴人設計之語音轉帳服務功能，排除「本人戶」帳號應
      事先約定，致發生存款戶受損害，不得主張免責。
六、被上訴人固辯稱，語音系統的約定除語音查詢外，僅能作本身帳戶的轉帳，無法
    轉進他人帳戶；密碼即鑰匙，本人不將鑰匙給別人，別人無法領得存款，故密碼
    外洩應由上訴人自負責任云云。惟，語音系統的約定，只有轉帳的約定，上開密
    碼僅係第一把鑰匙，只能轉帳，不能領款，領款尚需要第二把鑰匙。準此，士林
    分行帳戶非上訴人所開立，其存款被第三人領走，被上訴人即有過失；又士林分
    行之存款既非上訴人所領走，自不發生清償的效力。
七、上訴人固因買賓士轎車而與歹徒有互動，惟僅係提供有購買能力之語音查詢，並
    無交付
    士林分行開戶持用之
    「上訴人
    行士林分行經辦「甲○○開戶」之承辦職員鄭琇方說明本件開戶情形。
、證據：除援用原審所提證據外，並聲請命被上訴人提出「上訴人於被上訴人南投
    分行開戶資料」，及聲請訊問證人即被上訴人士林分行「甲○○開戶」之承辦職
    員鄭琇方。
乙、被上訴人方面：
壹、聲明：
一、駁回上訴。
二、如受不利判決，願提供現金或等值之中央政府建設公債八十六年度甲類第四期債
    票為擔保，請准免為假執行。
貳、陳述：除與原判決記載相同者外，補稱略以：
一、就上訴人主張依據消費寄託契約請求返還消費寄託物及利息部分：
    上訴人所提原證八即兩造簽訂之「慶豐商業銀行存款相關服務性業務申請書暨約
    定書」後附之約定條款記載：「二、語音系統服務約定條款７、貴行對憑語音密
    碼使用語音系統之各項服務，均認定係立約人所為之有效指示。  貴行對他人以
    詐欺方式或未經授權而使用語音密碼所導致立約人之損失或資料洩密，概不負任
    何責任。倘因此而致  貴行有任何損失時，應由立約人負賠償之責。」又參諸上
    訴人提出之原證三上訴人向金融局陳情書第二頁記載，上訴人業已自認係「由於
    其個人疏忽，以致密碼被歹徒騙知」，致歹徒使用上訴人正確之語音密碼，將上
    訴人在被上訴人銀行南投分行之二百十三萬五千元存款轉匯提出。如前所述，兩
    造對於被上訴人銀行憑語音密碼使用語音系統之各項服務，均認定係上訴人所為
    之有效指示，故上訴人既已依據兩造約定方式清償給付消費寄託存款，上訴人起
    訴請求被上訴人給付前開款項，即屬無理由。
二、就上訴人主張依據消費者保護法、民法侵權行為及不完全給付規定等請求部分：
    按上訴人主張被上訴人銀行「語音系統查詢服務及同戶名轉帳功能服務」，就「
    本人戶」之轉入業務，未如其他部分銀行須以「特別事先指定」，因而服務存有
    瑕疵云云。惟查，被上訴人制定之「語音系統查詢服務及同戶名轉帳功能服務」
    係依據財政部八十七年一月七日台財融第八七七００三三五號函指示辦理，即金
    融機構辦理依客戶識別密碼以電話指示轉帳業務，得由客戶之活期性存款或定期
    性存款帳戶（含支票存款）轉入「同一存戶之其他帳戶」或「事先以書面約定之
    第三人特定帳戶」，因此依據財政部前開函示，辦理電話密碼轉帳入「同一存戶
    之其他帳戶」，並不需要事先書面約定特定帳戶，應屬至明。再者，依據上訴人
    所提原證六合作金庫電話語音服務申請暨約定書三、１及約定事項第五點；以及
    玉山銀行及台新國際商業銀行等銀行之電話轉帳服務申請暨約定書，亦均無以電
    話密碼轉帳入「同一存戶之其他帳戶」須事先以書面約定特定帳戶之記載。由此
    均足證，被上訴人前開「語音系統同戶名轉帳功能服務」之設計，並無上訴人所
    稱之瑕疵及危險。從而基於契約自由原則，以及尊重商品設計個別化及自由競爭
    之觀念，上訴人執其他部分銀行不同之電話密碼轉帳約定，率而主張被上訴人銀
    行與之不同之電話密碼轉帳約定存有瑕疵及危險，而依據消費者保護法、民法侵
    權行為及不完全給付規定請求被上訴人賠償，即屬無理由。
三、又上訴人於案發時聲稱，其係因欲低價購買賓士轎車，而於九十一年二月六日上
    午十一時二十二分至被上訴人南投分行辦理電話語音系統同戶名轉帳功能，將上
    訴人在被上訴人銀行南投分行之存款二百十三萬五千元轉匯至其在被上訴人士林
    分行開立之帳戶，隨即於同日十四時五十二分提領現金二百十萬元。此種時間上
    的密接性及存款帳號、語音密碼之正確性，實令人懷疑前開行為若非上訴人親自
    所為，即為上訴人共同參與，否則何致如此？
四、再者，本件依據兩造簽訂之「慶豐商業銀行存款相關服務性業務申請書暨約定書
    」記載，雙方約定被上訴人對於憑語音密碼使用語音系統之各項服務，均認定係
    上訴人所為之有效指示。故依據兩造契約約定，上訴人自行設定語音密碼後，被
    上訴人就上訴人開立之存款帳戶，自應依據語音密碼指示，將存款轉入上訴人於
    被上訴人之帳戶。查，本件係有人持
    偶、出生地完全與上訴人相同之
    被上訴人士林分行行員，依據財政部八十九年三月二十七日台財融第八九七０八
    七七五號函示，查詢內政部戶政系統顯示，上訴人
    且被上訴人內部電腦資料亦顯示在士林分行開戶之上訴人甲○○與在南投分行開
    戶之甲○○。身分證字號、姓名、生日、性別、
    資料完全相同，被上訴人始受理完成開戶及變更通訊地址手續。因此，從客觀通
    體觀察，在被上訴人士林分行所開立之甲○○帳戶，與上訴人於南投分行所開立
    之甲○○帳戶，任何人不論在事實上或法律上，均會認為是同一人所開立之帳戶
    ，從而被上訴人依據上訴人正確語音密碼指示，依據約定方式，將其存在被上訴
    人南投分行之款項轉帳入其開立在被上訴人士林分行帳戶內，依約已發生消費寄
    託債務之清償效力。此外，被上訴人亦主張本件類推適用民法第三百零九條第二
    項規定：「持有債權人簽名之收據者，視為有受領權人。」，及兩造契約約定上
    訴人憑語音密碼使用語音系統，均屬上訴人有效之指示，認持有上訴人正確語音
    密碼者，即屬有受領權之人，因而被上訴人既已依據語音密碼指示轉帳，即無任
    何過失，且已履行清償義務，上訴人之請求並無理由。
五、如前所述，本件係有人以正確之上訴人語音密碼下達指示，要求被上訴人將款項
    轉帳至士林分行帳戶，而士林分行帳戶又係以與上訴人完全相同之
    姓名、年齡、住址、父母、配偶、出生地之
    向內政部戶政系統及被上訴人內部電腦資料查詢無異狀，始受理完成開戶。因此
    被上訴人依據上訴人正確之語音密碼指示，在不知情的情況下將款項轉帳入與上
    訴人年籍資料完全相同之士林分行帳戶中，縱退步言，本件被上訴人顯然已對上
    訴人債權之準占有人為清償，揆諸民法第三百十條第二款規定，亦已發生清償之
    效力。
六、再按，本件兩造簽訂之「慶豐商業銀行存款相關服務性業務申請書暨約定書」後
    附之約定條款既約定，被上訴人對於上訴人外洩語音密碼，以致他人以詐欺方式
    或未經授權而使用語音密碼所導致上訴人之損失或資料洩密，概不負任何責任，
    且倘因此而致被上訴人受有任何損失時，應由上訴人負賠償之責。再參諸上訴人
    向金融局陳情書第二項記載，上訴人業已自認係「由於其個人疏忽，以致密碼被
    歹徒騙知」，致有人使用上訴人正確之語音密碼，將上訴人在被上訴人南投分行
    之二百十三萬五千元存款轉匯提出。則本件縱認被上訴人依上訴人語音密碼指示
    轉帳至被上訴人士林分行，尚無法認為已清償對上訴人之消費寄託債務，惟被上
    訴人前開轉帳給付行為，係因上訴人將語音密碼外洩所致，並因此導致被上訴人
    蒙受二百十三萬五千元之損失，故被上訴人就前開損失對於上訴人亦有賠償請求
    權存在。從而，被上訴人主張依據民法第三百三十四條抵銷之規定，將對上訴人
    之前開二百十三萬五千元損害賠償請求權，與對上訴人所負之二百十三萬五千元
    消費寄託債務抵銷。
七、末按，現今社會已走向無真實貨幣交易時代，信用卡、ＩＣ卡已取代真實貨幣，
    而電話語音轉帳服務，亦取代銀行需等待多時之匯款手續，這些改變及進步帶給
    社會生活極大的便利，減少社會大眾大量的舟車勞頓，因而為政府主管機關及許
    多銀行大量採用。惟前述改變及進步，均係立基於交易信用之共同基礎上。銀行
    因為信賴消費者的信用，給予消費者不需付款即可購物的服務，相同地，銀行因
    為信賴存戶之語音密碼指示，只依據語音密碼，存戶即可輕鬆透過電話指示辦理
    轉帳，這些便利服務均有賴於消費者及存戶善盡自己注意義務才能維持不墜，否
    則消費者任意將信用卡交予他人使用，或存戶任意將密碼洩漏與第三人進行語音
    轉帳，事後均能向銀行求償，則整個金融市場的交易秩序及信心勢將崩潰。本件
    上訴人雖主張係他人盜領其存款云云，惟此尚未經上訴人舉證證明或經司法機關
    查明，且縱如上訴人之主張，該第三人之所以能輕易盜領上訴人於被上訴人南投
    分行存款，其主要原因亦係上訴人將自己所有之語音密碼及年籍資料等相關身分
    證件交付予第三人之重大過失所致，故被上訴人亦主張依據民法第二百十七條之
    規定，損害之發生或擴大，被害人與有過失者，應免除被上訴人之賠償金額。
八、語音系統的約定，除語音查詢外，只能作本身帳戶的轉帳，無法轉進他人的帳戶
    ，若密碼是鑰匙，本人的鑰匙不給別人，別人是無法領到存款的，故密碼外洩，
    上訴人應自負其責。被上訴人否認上訴人所辯密碼只是第一把鑰鑰匙，只能轉帳
    ，不能領款之說法，蓋轉帳的行為，就是領款行為即發生轉帳清償的效力。
九、被上訴人不否認士林分行開戶之
    必要。
、證據：除援用原審所提證據外，補提上訴人於被上訴人南投分行啟用語音系統申
    請書、被上訴人南投分行帳戶交易明細表、被上訴人士林分行帳戶交易明細表、
    甲○○之個人戶基本資料及甲○○於被上訴人士林分行之開戶資料等件為證，並
    請求訊問證人即被上訴人士林分行開戶承辦人鄭琇方。
    理      由
一、上訴人起訴主張：伊於民國八十八年九月十五日於被上訴人南投分行設立帳號Ｚ
    0000000000000之活期儲蓄存款帳戶（下稱南投帳戶），至九十一
    年二月六日尚有存款新台幣（下同）二百十三萬六千二百零五元，並訂有語音轉
    帳服務，僅能辦理轉帳至被上訴人總行或任何分行伊之帳戶，但不能轉帳至他人
    之帳戶。惟被上訴人提供存款人之「語音系統查詢服務及同戶名轉帳功能服務」
    開金額以語音轉帳匯至第三人冒用伊名義於被上訴人士林分行開立之存款帳戶（
    下稱士林帳戶），該筆存款隨即遭第三人領走，致伊受有損害。爰依消費寄託關
    係、消費者保護法第七條第一項、第三項、民法第一百八十四條後段及第二百二
    十七條、第二百二十六條之規定（選擇的合併），訴請被上訴人賠償伊二百十三
    萬五千元並自九十一年六月五日起加計法定遲延利息等語。
    被上訴人則以：上訴人於辦理語音轉帳後，為貪圖向歹徒買超便宜之賓士汽車並
    辦理過戶手續，竟將其南投分行語音密碼及
    至士林帳戶係歹徒以上訴人之
    政部戶政系統查核過其
    零九條規定向債權人清償，經其受領者，債之關係消滅，故上訴人之請求為無理
    由；縱無法認伊已清償對上訴人之消費寄託債務，惟伊前開轉帳給付行為，係因
    上訴人將語音密碼外洩所致，並因此導致伊蒙受二百十三萬五千元之損失，伊就
    前開損失對於上訴人亦有賠償請求權存在，故伊亦主張依據民法第三百三十四條
    規定，與對上訴人所負之二百十三萬五千元消費寄託債務為抵銷。另上訴人將其
    語音密碼及
    ，亦得主張免除賠償金額等語，資為抗辯。
二、上訴人主張：伊於八十八年九月十五日於被上訴人南投分行設立前開活期存款南
    投帳戶，至九十一年二月六日尚有存款二百十三萬六千二百零五元，且訂有語音
    轉帳服務，惟被上訴人提供存款人之語音轉帳服務，因管理上之不當，致第三人
    假冒伊名義，將伊南投帳戶之前開金額以語音轉帳匯至第三人冒用伊名義於被上
    訴人士林分行開立士林帳戶，該筆存款隨即遭第三人領走，致伊受有損害等情，
    並提出被上訴人銀行交付之開戶資料（含客戶資料卡、印鑑卡、上訴人開戶時交
    付之
    部陳情之陳情書、被上訴人九十一年五月三日慶銀業字第一○○五號函等件為證
    (一)上訴人謂：上開語音帳服務，僅能辦理轉帳至被上訴人總行或任何分行上訴人
      伊之帳戶，但不能轉帳至他人之帳戶。惟被上訴人提供存款人之語音轉帳服務
      ，因管理上之不當，致第三人假冒伊名義，將伊南投帳戶之前開金額以語音轉
      帳匯至第三人冒用伊名義於被上訴人士林分行開立之士林帳戶一節，被上訴人
      固不否認上開語音轉帳服務，僅能辦理轉帳至被上訴人總行或任何分行上訴人
      之帳戶，但不能轉帳至他人之帳戶，並有該語音轉帳約定書一件足按（見一審
      卷四二頁），惟被上訴人否認伊提供存款人之語音轉帳服務，管理上有何不當
      之處，查：被上訴人抗辯上訴人於辦理語音轉帳後，為貪圖向歹徒買超便宜之
      賓士汽車並辦理過戶手續，竟將其南投分行語音密碼及
      ，為上訴人所不否認，並有上訴人提出其前向財政部金融局之陳情書及被上訴
      人以九十一年五月三日九一慶銀業字第一○○五號函均載明上情各一件在卷可
      稽（見一審卷十七頁至二一頁、本院卷二二頁至二三頁、四八頁至四九頁），
      準此，足見上訴人謂：被上訴人提供存款人之語音轉帳服務，因管理上之不當
      ，致第三人假冒伊名義，將伊南投帳戶之前開金額以語音轉帳匯出云云，即屬
      無據。
    (二)兩造於簽訂之「慶豐商業銀行存款相關服務性業務申請書暨約定書」載明：「
      立約定人（即上訴人）茲向慶豐商業銀行南投分行申請代為辦理下列業務，並
      願遵守有關規定及後附約定條款：二、語音系統服務1.語音初始密碼設定。2.
      立約人在貴行開立之存摺存款、綜合存款或支票存款帳戶（稱轉出帳戶）之存
      款，藉由貴行語音系統服務轉入：立約人於貴行開立之立約人本人帳戶。」，
      而後附之約定條款：「二、語音系統服務約定條款7.貴行對憑語音密碼使用語
      音系統之各項服務，均認定係立約人所為之有效指示。貴行對他人以詐欺方式
      或未經授權而使用語音密碼所導致立約人之損失或資料洩密，概不負任何責任
      。倘因此而致貴行有任何損失時，應由立約人負賠償之責」等情，此有上訴人
      提出之約定書一件在卷足按（見一審卷四二頁），且為兩造所不爭。而士林帳
      戶被冒名開戶一節，被上訴人士林分行於辦理開戶時，曾依財政部八十九年三
      月二十七日台財融第八九七○八七七五號函之意旨，透過財團法人金融聯合徵
      信中心之網站至內政部戶役政為民服務公用資料庫網站，查詢上訴人
      領紀錄，而於九十一年一月三十日查詢結果，統一編號：Ｚ000000000號之請領
      紀錄正確，有上開財政部函及查詢結果請領紀錄正常查詢單各一件在卷可憑（
      見一審卷五四頁至五六頁），且該統一編號號碼與上訴人之
      碼相符（見一審卷十四頁），此為兩造所不爭，足見被上訴人並無過失。按身
      分證統一編號每個國民均不相同，姓名相同者其統一編號亦不可能相同，況該
      士林帳戶被冒名開戶既係上訴人本身之重大過失將
      徒以換貼照片之方式冒名開戶，已如上述，則該被冒名開戶之不利益，不應由
      被上訴人承擔，從而被上訴人將系爭金額匯入上訴人在被上訴人士林分行之帳
      戶，合於前揭「慶豐商業銀行存款相關服務性業務申請書暨約定書」2.立約人
      在貴行開立之存摺存款、綜合存款或支票存款帳戶（稱轉出帳戶）之存款，藉
      由貴行語音系統服務轉入：立約人於貴行開立之立約人本人帳戶。」約定，且
      依民法第三百零九條第一項規定「依債務本旨，向債權人或其他有受領權人為
      清償，經其受領者，債之關係消滅。」，被上訴人既是依債之本旨向上訴人之
      帳戶為清償，上訴人主張被上訴人前揭清償不生清償之效力或有過失不法侵害
      其權利應負損害賠償責任云云，均非可取。
    (三)至上訴人主張：被上訴人就本人帳戶之轉入業務，並未如其餘各家銀行仍須以
      「特別事先指定」之安全措施，故該服務之提供有設計上之瑕疵，應依消費者
      保護法第七條第一項、第三項規定負賠償責任云云，惟是否有所謂提供之服務
      之瑕疵，並非與其他同業相比其所提供之手續規定，蓋即使如其他同業有「特
      別事先指定」之措施亦未必安全，依消費者保護法施行細則第五條但書規定，
      只要服務提供者所提供之服務已符合當時科技或專業水準者，即有通常可合理
      期待之安全性存在，該特別事先指定並非是當時之專業水準所要求，不能據此
      認為被上訴人之服務有瑕疵存在，商業之自由競爭與多元化，是現代資本社會
      下必須面對之狀況，以適應市場之需要，只要符合當時科技或專業水準時，即
      應為法律所尊重並保障，公權力之介入始不致無限擴大，而妨害自由經濟之發
      展。故上訴人僅以所謂無「特別事先指定」之規定，即稱有服務提供之瑕疵，
      難謂為有理由。被上訴人所匯入者為上訴人自己之另一帳戶，已如前述，是否
      有此約定，並無對上訴人有任何不利益存在，兩造間前揭約定書雖屬定型化契
      約形態，惟其內容所載之前揭條款，未違反誠信原則，被上訴人為提供迅速服
      務，未如其他銀行設立「特別事先指定」，然仍有其他限制以為控制，此項約
      定並無如消費者保護法第十二條第二項所稱一望即知顯失公平之情形，且該語
      音轉帳功能屬附加功能，為方便存款戶而設立，並非是兩造間之消費寄託契約
      內容所必需，上訴人自得審酌自己之需求而為勾選與否之選擇，亦不致對上訴
      人有顯失公平之情形。足見上訴人此部分之請求亦非正當。
    (四)被上訴人既依債之本旨而對上訴人自己之帳戶為清償，依民法第三百零九條規
      定，即因該系爭金額之清償而使上訴人就該金額之請求權消滅，無可歸責之事
      由，自無所稱違反兩造消費寄託契約而具債務不履行情形，亦無不完全給付中
      之加害給付情況，且本件係金錢債務，無給付不能事由，是上訴人另基於兩造
      間之消費寄託契約、消費者保護法第七條服務性企業經營者保護責任規定、民
      法第二百二十七條不完全給付損害賠償規定、民法第二百二十六條給付不能之
      規定，請求被上訴人應負損害賠償責任亦非有據。
三、上訴人另依民法第一百八十四條第二項「違反保護他人之法律，致生損害於他人
    者，負賠償責任，但能證明其行為無過失者，不在此限」規定，主張消費者保護
    法第七條規定，為該條稱「保護他人之法律」等情，惟如前所述，被上訴人提供
    之服務並無不符當時專業水準之瑕疵存在，故被上訴人亦無所謂有違反保護他人
    法律之情況，足見上訴人此部分之請求亦無理由。
四、綜上所述，上訴人依消費者保護法第七條第一項、第三項、民法第一百八十四條
    第一項後段、第二百二十七條、第二百二十六條（選擇的合併）等法律關係，請
    求被上訴人給付二百十三萬五千元及自九十一年六月五日起加計法定遲延利息，
    即無理由，不應准許。上訴人之訴既經駁回，其假執行之聲請亦已失所依據，應
    併予駁回。原審為上訴人敗訴之判決並駁回其假執行之聲請，核無違誤，上訴意
    旨指摘原判決不當，求予廢棄改判，為無理由，應予駁回。
五、兩造其餘之攻擊防禦方法暨聲明所用之證據，核與本件判決之結果均不生影響，
    已無再予論述之必要，併此敘明。
據上論結，本件上訴為無理由，依民事訴訟法第四百四十九條第一項、第七十八條判
決如主文。
中      華      民      國    九十二    年      五      月    二十八    日
                              民事第四庭
                                  審判長法  官  李  瓊  蔭
                                        法  官  張      蘭
                                        法  官  楊  豐  卿
右正本係照原本作成。
如不服本判決，應於收受送達後二十日內向本院提出上訴書狀，其未表明上訴理由者
，應於提出上訴後二十日內向本院補提理由書狀（均須按他造當事人之人數附繕本）
上訴時應提出委任律師或具有律師資格之人之委任狀；委任有律師資格者，另應附具
律師資格證書及釋明委任人與受任人有民事訴訟法第四百六十六條之一第一項但書或
第二項（詳附註）所定關係之釋明文書影本。
中      華      民      國    九十二    年      五      月    二十九    日
                                        書記官  殷  丹  妮
附註：
民事訴訟法第四百六十六條之一（第一項、第二項）：
對於第二審判決上訴，上訴人應委任律師為訴訟代理人。但上訴人或其他法定代理人
具有律師資格者，不在此限。
上訴人之配偶、三親等內之血親、二親等內之姻親，或上訴人為法人、中央或地方機
關時，其所屬專任人員具有律師資格並經法院認為適當者，亦得為第三審訴訟代理人
。


司法院資訊處製作；財團法人民間司法改革基金會備份。
